臺灣高雄地方法院刑事判決　　　　　　　 94年度訴字第770號
公　訴　人　臺灣高雄地方法院檢察署檢察官
被　　　告　乙○○　男民國6.
上列被告因妨害自由等案件，經檢察官提起公訴（93年度偵字第
10031號），本院適用簡式審判程序判決如下：
    主  文
乙○○共同以非法方法，剝奪人之行動自由，處有期徒刑陸月，
如易科罰金，以參佰元折算壹日。
扣案之電擊棒壹支、手銬貳付及膠帶壹袋，均沒收。
    事  實
一、緣乙○○與甲○○間有債務上糾紛，乙○○多次要求甲○○
    清償債務未果，乙○○因而心生不滿，遂夥同不詳姓名年籍
    綽號「阿正」之成年男子，共同基於傷害及妨害自由之犯意
    聯絡，於民國93年4 月5 日下午1 時許，先由乙○○以電話
    聯絡甲○○至高雄市○鎮區○○路27號（起訴書誤載為39號
    ）3 樓乙○○所承租之倉庫內，甲○○到達後因上開債務問
    題仍無法解決，乙○○遂持其所有之電擊棒1 支朝甲○○之
    腹部電擊，綽號「阿正」之男子則手持鐵製之警棍1 支（未
    扣案）毆打甲○○，致使甲○○受有上唇2 公分穿透裂傷、
    右腹壁電擊傷、右前臂挫擦傷、左第三指挫傷併瘀青之傷害
    ，乙○○並拿出其所有之手銬1 付銬住甲○○之雙手，再以
    綽號「阿正」之男子所有之膠帶將甲○○之嘴巴黏貼住，乙
    ○○又以其所有之另1 付手銬將甲○○銬在該屋3 樓至4 樓
    樓梯間之欄杆上後，隨即與綽號「阿正」之男子下樓，而以
    此方式共同剝奪甲○○之行動自由。嗣甲○○趁乙○○及綽
    號「阿正」之男子下樓無人看管之際，即自行掙脫銬在欄杆
    上之手銬，並往樓上跑，從樓頂爬至高雄市○鎮區○○路35
    號，向該屋住戶曾榮三求救，並請其幫忙報警，乙○○上樓
    發現甲○○不見後，旋即與綽號「阿正」之男子逃離現場，
    而據報到場處理之警員則在現場扣得乙○○所有之手銬2 付
    、膠帶1 袋，乙○○到案後再交出其所有之上開電擊棒1 支
    。
二、案經甲○○告訴暨訴由高雄市政府警察局前鎮分局報請臺灣
    高雄地方法院檢察署檢察官偵查起訴。
    理　由
一、上揭事實，迭據被告乙○○於警詢、偵查中及本院審理時坦
    承不諱，核與告訴人甲○○於警詢、偵查中所述之情節相符
    ，且據證人曾榮三於警詢中證述明確，復有本票3 張、房屋
    租賃契約書1 份、邱綜合醫院93年4 月5 日乙診字第902695
    號診斷證明書、93年4 月12日傷診第788 號驗傷診斷書各1
    紙及現場照片9 幀在卷可稽，並有扣案之電擊棒1 支、手銬
    2 付及膠帶1 袋可資佐證，被告自白核與事實相符，應堪採
    信。本件事證明確，被告犯行洵堪認定。
二、核被告乙○○所為，係犯刑法第277 條第1 項之傷害罪、同
    法第302 條第1 項之剝奪他人行動自由罪。又按刑法第302
    條之妨害自由罪，係妨害他人自由之概括的規定，故行為人
    具有一定目的，以非法方法剝奪人之行動自由者，除法律別
    有處罰較重之規定，應適用各該規定處斷外，如使人行無義
    務之事，或妨害人行使權利為目的，而其強暴、脅迫復已達
    於剝奪人之行動自由之程度，即祇成立本罪，不應再依同法
    第304 條論處；誠以此項使人行無義務之事，或妨害人行使
    權利之低度行為，應為剝奪人行動自由之高度行為所吸收，
    不能以其目的係在使人行無義務之事，或妨害人行使權利，
    認為係觸犯刑法第302 條第1 項及第304 條第1 項之二罪名
    ，依同法第55條，從一重處斷（最高法院29年上字第2359號
    判例可資參照），是被告以手銬銬住告訴人甲○○之雙手，
    以膠帶將告訴人甲○○之嘴巴黏貼住，再以另1 付手銬將告
    訴人甲○○銬在欄杆上等行為，其妨害告訴人甲○○行動自
    由之意思始終如一，只是其行為由輕度之妨害人行使權利升
    高為剝奪告訴人甲○○行動自由，揆諸前開判例意旨，被告
    妨害人行使權利之低度行為，應為剝奪人行動自由之高度行
    為所吸收，僅能論以刑法302 條第1 項之剝奪他人行動自由
    罪，不另成刑法第304 條第1 項之罪，公訴人認被告亦涉有
    刑法第304 條第1 項之罪，即有未合，附此敘明。被告與綽
    號「阿正」之成年男子間就前開犯行，有犯意之聯絡及行為
    之分擔，為共同正犯。被告所犯上開傷害及妨害自由罪間，
    有方法結果之牽連關係，應從一重之妨害自由罪論處。爰審
    酌被告正值青壯，不圖上進，率爾以暴力解決事情，危害社
    會治安甚鉅，惡性非輕，惟念被告未有犯罪前科紀錄，有臺
    灣高等法院被告全國前案紀錄表、臺灣高雄地方法院檢察署
    刑案資料查註紀錄表各1 份在卷可參，素行尚稱良好，且犯
    後坦承犯行，尚知悔悟，態度良好，及告訴人所受之損害，
    尚未與告訴人達成和解等一切情狀，量處如主文所示之刑，
    並諭知易科罰金之折算標準，以資懲儆。扣案之電擊棒1 支
    及手銬2 付，係供本件犯罪所用之物，且為被告所有，業據
    被告於警詢、偵查中供承在卷，應依刑法第38條第1 項第2
    款之規定宣告沒收；又扣案之膠帶1 袋係供本件犯罪所用之
    物，且為共犯綽號「阿正」之男子所有，業據被告於偵查中
    及本院審理時供承在卷，基於共同犯罪行為應由共犯各負全
    部責任之理論，亦應依刑法第38條第1 項第2 款規定，併予
    宣告沒收。另供本件犯罪所用之鐵製警棍1 支，因未扣案，
    且已由不詳姓名年籍綽號「阿正」之人帶走，而綽號「阿正
    」之人業已無從追查，為免將來執行之困難，故不另為沒收
    之諭知，附此敘明。
據上論斷，應依刑事訴訟法第299 條第1 項前段、第273 條之1
第1 項，刑法第28條、第277 條第1 項、第302 條第1 項、第55
條、第41條第1 項前段、第38條第1 項第2 款，罰金罰鍰提高標
準條例第1 條前段、第2 條，判決如主文。
本案經檢察官丙○○到庭執行職務。
中　　華　　民　　國　　94　　年　　7 　　月　　8 　　日
                  刑事第三庭    法　官   陳玉聰
以上正本證明與原本無異。
如不服本判決，應於判決送達後10日內，向本院提出上訴狀。
中　　華　　民　　國　　94　　年　　7 　　月　　8 　　日
                                書記官    鄭淑臻
附錄本判決論罪科刑法條全文：
刑法第277條第1項
傷害人之身體或健康者，處3 年以下有期徒刑、拘役或1 千元以
下罰金。
刑法第302條第1 項
私行拘禁或以其他非法方法，剝奪人之行動自由者，處5 年以下
有期徒刑、拘役或3 百元以下罰金。
